【裁判字號】    90,上更(一),527
【裁判日期】    901217
【裁判案由】    偽造文書
【裁判全文】
臺灣高等法院臺南分院刑事判決        九十年度上更(一)字第五二七號  Ａ
      上  訴  人
      即  被  告  丙  ○  ○
      選任辯護人  黃  奉  彬
右上訴人因偽造文書案件，不服臺灣臺南地方法院八十七年度易緝字第六六號中華民
國八十七年九月二十八日第一審判決（起訴案號：臺灣臺南地方法院檢察署八十四年
度偵字第五八九三號），提起上訴，本院判決後，經最高法院發回更審，本院判決如
左：
      主      文
原判決撤銷。
廖婌嬅無罪。
      理      由
一、公訴意旨略以：丙○○與其夫江茂松（通緝中），竟共同基於概括意圖為自己不
    法所有之犯意聯絡，由丙○○出面擔任會首，於民國（下同）八十三年八月一日
    起，詐以召集民間互助會為由，召集甲○○、丁○○、乙○○等會員參加渠等所
    組織民間互助會，每會會款為新台幣（下同）五萬元，使甲○○、丁○○、乙○○等陷於錯誤而加入，並按月支付會款，該會第七會由甲○○於八十四年初得標
    ，本可得會款一百一十萬元，詎丙○○、江茂松向甲○○收取所簽發欲擔保死會
    會款履行之支票後，僅交付三十萬元予甲○○，並將其中三張支票轉交予乙○○
    。因認被告涉有詐欺罪嫌。
二、公訴意旨認被告有前揭罪嫌，無非以被告就會員甲○○所得之合會金，僅交付三
    十萬元，並使甲○○陷於錯誤而簽發面額五萬元之支票十四張予廖椒樺等為論據
    。訊據上訴人即被告矢口否認有前揭犯罪事實，並辯稱：其係向甲○○商借標得
    會款之一半，嗣因其經營之公司財務困難，致未能償還該會款等語云云。
三、惟查：
（一）告訴人甲○○於原審八十七年五月十一日供稱: 「我共參加二會，第七會他說
      沒人標會，所以要以我名義去標，他告訴我，我們各半會，由他出面以我名義
      去標」（見一審易緝字第六號卷第六十五頁），復於本院前審供稱：「我有參
      加二會，一會我還未標，一會是會首（指上訴人）叫我說和她每人標一半，她
      有開票給我，退票，但最後也讓我領到錢，我還有一個半會，後來會首就倒了
      」、「她（指上訴人）沒有冒名標會」等語（見原審上訴字卷第六十四頁背面
      ）；於本院九十年十一月一日又供稱：「（你參加幾個會？）答：兩個，其中
      一會她要求我跟她合標，由我支票給會員，再開麗晶銅飾店的本票給我，後來
      本票沒有兌現，但後來她投案之後我們已和解，這部分我不告了。」、「（她
      還有無冒你的名字標會？）答：沒有，她招的會是支票會不可能冒標，會員只
      看支票不管是何人的票。」、「（對本案有何意見？）答：我們已和解，我不
      再追究了。」等語，核與證人乙○○於本院九十年十一月二十二日審理時所證
      ：「（她有無冒你的名義標會？）答：沒有。」、「（第七會時被告有無冒甲○○的名義標會？）答：甲○○當初是我的好朋友，在第七會確實是被告與他
      合標，這是甲○○親口告訴我的。」、「（你和甲○○、丁○○是否受被告之
      騙而參加被告的互助會？）答：應該都不是，被告和甲○○是隔壁，相互之間
      應該都很清楚，甲○○不致受騙，甲○○自己也倒了很多人的錢，我也被倒二
      千多萬元。」等情大致相符，由上所述可知，被告並未冒甲○○之名義標會，
      而甲○○開立十四張支票予被告僅在履行其得標後之義務，並非係受被告詐欺
      所致，亦難認有詐騙甲○○所應得標之款項準此，公訴內容所載犯罪事實即與
      真正事實不符。
（二）或謂甲○○上開供稱係因與被告達成和解，所為之迴護之詞，不足採信。然查
      ：甲○○於尚未與被告達成和解前之八十四年十月曾對被告之母親廖戴美珠提
      出刑事詐欺自訴，其自訴狀內即明確載明「‧‧‧八十四年二月一日該支票會
      第七次開標時，由「麗晶銅飾」自己得標，而對自訴人說，他們「麗晶銅飾」
      最近週轉不佳，願將得標一會之半會讓與自訴人得標，自訴人同意受讓半會，
      按半會之金額簽發二萬五千元空白日期之支票二十張交予會首轉交活會員收執
      ，由得標人填寫日期提示即可，但被告「麗晶銅飾」卻要求自訴人簽發全會各
      五萬元空白日期支票交予他，而由他簽發半會二萬五千元之本票十九張交予自
      訴人收執，以便每月支付二萬五千元予自訴人。自訴人相信被告本票每月可以
      兌現，而依其言簽發各五萬元正空白日期支票二十張交予『麗晶銅飾』店收取
      」，此有自訴狀影本在卷可證，上述自訴狀之內容核與甲○○於原審及本院供
      述相符，是以甲○○嗣後所供與被告合標第七會合會之事，即與事實相符，並
      非迴護被告之詞，自堪採信。
四、綜上各情相互參酌，足徵被告所辯堪予採信，此外本院復查無其他積極證據足資
    證明被告涉有前揭公訴意旨所示之犯行，原審未予詳加審查，遽為被告論罪科刑
    之判決，尚有未洽，被告上訴意旨，否認犯罪，指摘原判決不當，為有理由，自
    應由本院將原判決予以撤銷改判，為被告無罪判決之諭知。另檢察官移請併辦部
    分（八十四年度偵字第五八九二號、第九八九八號、八十八年度偵字第六八四號
    ）檢察官以被告所涉本件詐欺罪嫌與上開併辦案件，有連續犯裁判上一罪之關係
    ，為同一案件，為此聲請併案審理等語。惟經本院審理結果，本件被告被訴詐欺
    取財罪嫌，既已為無罪之諭知，聲請併辦部分即非起訴效力所及，自非本院所得
    審究，就此聲請併辦部分，依法應退還檢察官另行偵辦，併此敘明。
據上論斷，應依刑事訴訟法第三百六十九條第一項前段、第三百六十四條、第三百零
一條第一項判決如主文。
本案經檢察官王碧霞到庭執行職務。
中    華    民    國      九十      年      十二      月      十七      日
                                  臺灣高等法院臺南分院刑事第四庭
                                      審判長法官  陳    義    仲
                                            法官  徐    財    福
                                            法官  宋    明    蒼
右正本證明與原本無異。
不得上訴。
                                      法院書記官  余    素    美
中    華    民    國      九十      年      十二      月      十九      日


司法院資訊處製作；財團法人民間司法改革基金會備份。
